臺灣高等法院刑事裁定
111年度毒抗字第53號
抗  告  人  莊上瑩


上列抗告人因違反毒品危害防制條例案件，不服臺灣新北地方法
院中華民國110年11月30日裁定（110年度毒聲字第2462號），提
起抗告，本院裁定如下：
    主  文
抗告駁回。
    理  由
一、原裁定意旨略以：
　㈠抗告人即被告（下稱抗告人）莊上瑩基於施用第二級毒品之
    犯意，於民國110年8月4日13時42分為警採尿時點回溯96小
    時內之某時許，在新北市○○區○○○街000巷00號4樓住處內，
    以將第二級毒品甲基安非他命置入玻璃球吸食器內燒烤吸食
    煙霧之方式，施用第二級毒品甲基安非他命1次；另於同日1
    3時42分為警採尿時點回溯26小時內之某時許，在不詳地點
    ，以不詳方式，施用第一級毒品海洛因1次。嗣抗告人於同
    日11時48分許，在臺北市○○區○○○路000號城市商旅707號房
    為警查獲，復經其同意為警採其尿液送驗後，檢驗結果呈可
    待因、嗎啡、安非他命及甲基安非他命陽性反應。抗告人雖
    於警詢及偵訊僅坦承有施用第二級毒品甲基安非他命，矢口
    否認有施用第一級毒品海洛因之犯行，辯稱：伊沒有施用海
    洛因，可能是因朋友在旁施用而吸到二手毒品云云。惟查：
  ⒈甲基安非他命經口服投與後，約70％於24小時內自尿中排出，
    約90％於96小時內自尿中排出，由於甲基安非他命成分之檢
    出，與其投與方式、投與量、個人體質、採尿時間與檢測儀
    器之精密度等諸多因素有關，因此僅憑尿液中呈甲基安非他
    命陽性反應，並無法確實推算吸食時間距採集時間之長短，
    惟依上述資料推斷，最長可能不會超過4日即96小時；海洛
    因經注射或吸入人體後，約80％於24小時內自尿中排出，一
    般而言，尿液中能否驗出嗎啡陽性反應與其投與量、投與途
    徑、採尿時間、個人體質及檢測方法之靈敏度有關，國外曾
    有文獻報導注射6毫克之海洛因鹽酸鹽，其代謝物嗎啡之平
    均可檢出時限約為26小時，此分別經行政院衛生署藥物食品
    檢驗局（現更名為衛生福利部食品藥物管理署）81年2月8日
    （81）藥檢壹字第001156號函、81年9月8日藥檢壹字第8114
    885號函釋明在案。本件抗告人為警查獲後所採集之尿液檢
    體，經送台灣尖端先進生技醫藥股份有限公司以EIA酵素免
    疫分析法初步檢驗，再以GC/MS氣相層析質譜儀確認檢驗結
    果，確呈安非他命、甲基安非他命、嗎啡、可待因陽性反應
    ，有該公司110年8月20日出具之濫用藥物檢驗報告（檢體編
    號：148010號）、勘察採證同意書、臺北市政府警察局偵辦
    毒品案件尿液檢體委驗單各1份在卷可稽，復該結果係採用
    氣相層析質譜儀進行確認，已足排除抗告人因服用藥物導致
    呈毒品偽陽性反應之可能，且上開送驗尿液檢體，係抗告人
    親自排放封緘，為抗告人於偵查中自承在卷，應可排除受不
    當污染之可能，是抗告人分別在經採尿前回溯96小時、26小
    時內之某時（扣除其為警查獲至採尿時止人身自由受拘束之
    期間），確有施用第二級毒品甲基安非他命、第一級毒品海
    洛因之犯行甚明。
  ⒉吸入含有海洛因及甲基安非他命煙霧之二手菸，是否會造成
    尿液呈嗎啡、可待因及甲基安非他命陽性反應，目前並無相
    關文獻資料可供參考。惟依常理判斷，若與吸食海洛因及安
    非他命者同處一室，其吸入二手菸或蒸氣之影響程度，與空
    間大小、密閉性、吸入之濃度多寡及吸入時間長短等因素有
    關，且因個案而異，此有衛生福利部食品藥物管理署99年9
    月30日以FDA管字第0990058513號函示在案。查海洛因因警
    方查緝甚嚴，其價格非低，衡情施用者所用之量甚微，供己
    施用或恐不足，當不致將大量之海洛因氣體擴散至他處，且
    縱有少量氣體擴散至他處，經空氣傳播稀釋後，該氣體中所
    含之海洛因含量亦降低甚多。本件抗告人尿液經前述確認檢
    驗結果，嗎啡濃度為13940ng/mL、可待因濃度為985ng/mL，
    均已高於衛生福利部食品藥物管理署公告檢驗結果判定基準
    值300ng/mL，核諸上開說明，顯非因與吸食毒品者共處一室
    致吸入俗稱「二手菸」所導致，況抗告人於偵查中再經檢察
    官（應為檢察事務官之誤）質問是否坦承施用第一級毒品海
    洛因、第二級毒品甲基安非他命等語，抗告人答稱：「承認
    」等語在卷。是抗告人上開所辯，純屬事後飾卸之詞，要無
    可採。
　㈡又抗告人前於94年間，因施用毒品案件，經臺灣板橋地方法
    院（現更名為臺灣新北地方法院，下稱新北地院）以94年度
    毒聲字第2054號裁定送勒戒處所觀察、勒戒後，認有繼續施
    用毒品之傾向，再由新北地院以95年度毒聲字第457號裁定
    令入戒治處所施以強制戒治，於95年12月4日停止處分釋放
    出所，並經臺灣板橋地方法院檢察署（現更名為臺灣新北地
    方檢察署，下稱新北地檢署）檢察官以95年度戒毒偵字第52
    2號為不起訴處分確定，有本院被告前案紀錄表在卷可憑，
    是抗告人本件施用毒品之犯行，距離其最近一次觀察、勒戒
    或強制戒治執行完畢釋放日，已逾3年。而抗告人另因違反
    槍砲彈藥刀械管制條例案件，經新北地檢署以110年度偵字
    第31443號提起公訴，是檢察官認抗告人不適宜為戒癮治療
    之緩起訴處分，而聲請裁定令抗告人入勒戒處所觀察、勒戒
    ，於法核無不合，應予准許。依毒品危害防制條例第20條第
    3項、第1項、觀察勒戒處分執行條例第3條第1項規定，裁定
    應送勒戒處所觀察、勒戒等語。
二、抗告意旨略以：抗告人於109年3月6日起陸續至長建身心診
    所求診，並服用鴉片類藥品戒治藥物，且亦於109年11月11
    日起於新北市立聯合醫院接受戒癮治療，至110年8月16日止
    已共計就診10次，可證抗告人實為有心改過，懇請能予抗告
    人一次改過向上之機會。為此，提出抗告，請求撤銷原裁定
    云云。
三、按犯毒品危害防制條例第10條之罪者，檢察官應聲請法院裁
    定，令被告入勒戒處所觀察、勒戒，其期間不得逾2月；依
    前項規定為觀察、勒戒或強制戒治執行完畢釋放後，3年後
    再犯第10條之罪者，適用前2項之規定，109年1月15日修正
    公布、同年7月15日生效施行之毒品危害防制條例第20條第 
    1項、第3項定有明文。觀諸該條第3項之立法理由認施用毒
    品者具「病患性犯人」之特質，是為協助施用毒品者戒除毒
    癮復歸社會，對於經監獄監禁處遇後仍再犯之施用毒品者，
    更應恢復以機構內、外之治療協助其戒除毒癮，此即此次修
    正毒品條例第20條第3項關於所謂「3年後再犯」係何所指之
    立法真諦。換言之，現行毒品危害防制條例第20條第3項所
    謂之「3年後再犯」，只要本次再犯（不論修正施行前、後
    ）距最近1次觀察、勒戒或強制戒治執行完畢釋放，已逾3年
    者，即該當之，不因其間有無犯第10條之罪經起訴、判刑或
    執行而受影響（最高法院109年度台上大字第3826號裁定意
    旨參照）。
四、經查：
  ㈠抗告人雖於警詢及偵訊僅坦承有施用第二級毒品甲基安非他
    命，否認有施用第一級毒品海洛因之犯行，惟於偵查複訊時
    業已承認施用第一、二級毒品在卷（見臺灣新北地方檢察署
    110年度毒偵字第6792號偵查卷（下稱偵查卷）第26頁反面)
    ，且抗告人於110年8月4日13時42分為警採集之尿液，經送
    台灣尖端先進生技醫藥股份有限公司以酵素免疫分析法（EI
    A）、氣相層析質譜儀（GC/MS）檢驗之結果，呈第二級毒品
    甲基安非他命代謝物安非他命及甲基安非他命及第一級毒品
    海洛因代謝物可待因、嗎啡陽性反應，有台灣尖端先進生技
    醫藥股份有限公司110年8月20日出具之濫用藥物檢驗報告（
    檢體編號：148010號）、勘察採證同意書、臺北市政府警察
    局偵辦毒品案件尿液檢體委驗單等件（見偵查卷第6792號偵
    查卷第6頁至第7頁、第10頁）在卷可稽，足認抗告人確有如
    檢察官聲請書中所載之施用第二級毒品甲基安非他命及第一
    級毒品海洛因犯行，應堪認定。又其前次強制戒治執行完畢
    為95年12月4日，已逾3年，有本院被告前案紀錄表（見本院
    卷第25頁）在卷可考，揆諸前揭規定及說明，抗告人自應令
    入勒戒處所觀察、勒戒。
  ㈡檢察官是否給予抗告人為附命戒癮治療之緩起訴處分，應由
    其參酌刑法第57條所列事項及公共利益之維護，依職權判斷
    衡酌。凡經檢察官聲請且符合法定要件者，法院僅得為有限
    之低密度審查，除檢察官之判斷有重大明顯瑕疵，或其裁量
    權已萎縮至無聲請觀察、勒戒之餘地，法院原則上應尊重檢
    察官職權之行使，並據以裁定，尚無自由斟酌以其他方式替
    代或得以其他原因免予執行之權。是本件檢察官依據個案審
    酌後，聲請原審送勒戒處所觀察、勒戒，核無違反毒品危害
    防制條例之立法目的或悖於比例原則等濫用裁量權限之情形
    ，至於其裁量範圍內未依上開條例第24條，改以緩起訴處分
    方式轉介毒品施用者前往醫療院所治療，此非本院所得審酌
    之事項。
  ㈢另抗告人雖陳稱其已於109年3月6日、11月11日起，自行前往
    長建身心診所及新北市立聯合醫院接受戒癮治療，惟無論實
    際成效如何，本非屬是否應裁定令抗告人入觀察、勒戒處所
    施以觀察、勒戒所需考量之因素，自不能執為免除觀察、勒
    戒處分，改以附命緩起訴處分之理由，況抗告人在為上述戒
    癮治療後，仍為本件於110年8月4日13時42分為警採尿時點
    回溯96小時、26小時內某時分別施用第二級、第一級毒品之
    犯行，可見自律性顯有不足，綜上所陳，抗告意旨所執情由
    ，均非可採。
五、綜上，原審以抗告人確有分別施用第二級毒品甲基安非他命
    、第一級毒品海洛因之犯行，依毒品危害防制條例第20條第
    3項、第1項及觀察勒戒處分執行條例第3條第1項規定，裁定
    令入勒戒處所觀察、勒戒，核其認事用法，並無違誤或不當
    。抗告意旨執前詞提起抗告，為無理由，應予駁回。　　
據上論斷，應依刑事訴訟法第412條，裁定如主文。
中　　華　　民　　國　　111 　年　　1 　　月　 20  　日
                  刑事第三庭    審判長法　官  張惠立
                                      法　官  廖怡貞
                                      法　官  鄭昱仁
以上正本證明與原本無異。
不得再抗告。
                                      書記官  劉靜慧    
中　　華　　民　　國　　111 　年　　1 　　月　　21　　日